【裁判字號】    89,交上易,110
【裁判日期】    890530
【裁判案由】    過失傷害
【裁判全文】
臺灣高等法院刑事判決                          八十九年度交上易字第一一０號
    上  訴  人
    即  被  告  甲○○
右上訴人因過失傷害案件，不服台灣宜蘭地方法院八十八年度交易字第一０八號，中
華民國八十九年一月三十一日第一審判決（起訴案號：台灣宜蘭地方法院檢察署八十
八年度偵字第二六五二號、第二七六九號），提起上訴，本院判決如左：
    主   文
原判決撤銷。
甲○○因過失傷害人，處有期徒刑貳月，如易科罰金，以參佰元折算壹日。緩刑貳年
。
    事  實
一、甲○○於民國八十八年四月二十九日，駕駛車牌號碼Ｇ五─八六九三號自用小客
    車，沿宜蘭縣壯圍鄉堤防往東港方向行駛，於同日上午九時四十五分許，行經同
    鄉○○路六十五號前交岔口，本應注意行經閃紅燈號誌岔路口，車輛應減速接近
    ，先停止於交岔路口前，讓幹道車優先通行後認為安全時，方得續行，而依當時
    情形，又無不能注意之情事，竟疏於注意，於通過上開交岔路口時，逕行前進，
    適有乙○○所騎乘，其後搭載丙○○，沿同鄉○○路由美福往東津方向行駛之車
    號ＧＲＥ─九六六號重型機車，亦未注意其車道上閃黃燈之號誌，而未減速接近
    ，注意安全，小心通過，以致二車相撞，致乙○○ (業於原審撤回告訴) 、丙○○人車倒地，丙○○因而受有脾臟破裂、後腹膜血腫、左側肋骨第七、八、九、
    十、十一、十二根骨折、胸部挫傷、肺部挫傷、下肢挫傷之傷害。甲○○肇事之
    後即打電話報警，於宜蘭縣警察局礁溪分局警員前往現場處理時，當場承認其為
    肇事人，而自首接受裁判。
二、案經丙○○、乙○○告訴由宜蘭縣警察局礁溪分局移送台灣宜蘭地方法院檢察署
    檢察官偵查起訴。
    理  由
一、訊據上訴人即被告甲○○，坦承於右揭時地與乙○○騎乘之機車發生車禍，致其
    後載之丙○○受傷等情，惟矢口否認有過失傷害之犯行，辯稱：當時車前有一輛
    砂石車要右轉，伊有停車觀看後再開，但因告訴人之機車速度太快，從側面撞上
    來，才會肇事云云。
二、經查：右揭事實，業據告訴人乙○○、丙○○指訴綦詳，互核一致，且均稱被告
    當時並未停車再開等情，此外，並有道路交通事故調查報告表一紙、照片六張及
    丙○○之羅東博愛醫院診斷證明書一紙附卷可稽(偵查卷第八─十頁、第十五頁
    ) 。而依道路交通事故調查報告表上之現場圖顯示，該肇事路口為不規則型岔路
    口，以被告行車方向觀察，在行至該路口前，該路段位置偏右，則依被告行車方
    向，應可輕易觀察右方之來車。按汽車在雙向不對稱之道路，應依道路交通標誌
    、標線、號誌之指示行駛；閃光紅燈表示「停車再開」，車輛應減速接近，先停
    止於交岔路口前，讓幹道車優先通行後認為安全時，方得續行，道路交通安全規
    則第九十八條第三項、道路交通標誌標線號誌設置規則第二百十一條定有明文。
    被告駕車行經該路口，自應注意上述道路交通安全規定，且依當時情形，又無不
    能注意之情事，竟疏未注意，以致肇事，致告訴人丙○○受傷，被告顯有過失。
    本件經送台灣省基宜區車輛行車事故鑑定委員會鑑定，研判得出二種可能情形，
    ，其中第一種情形，與前揭認定事實之論據較為吻合，可供參酌，而第二種情形
    ，僅以告訴人乙○○之指述為據，尚非可採，該鑑定亦指被告駕駛自用小客車行
    經閃紅號誌路口，屬支道車卻未注意右方幹道來車，致煞車不及而相撞，為肇事
    之主因，另告訴人乙○○駕駛機車行經閃黃號誌路口，未減速慢行而相撞，亦為
    肇事次因，有該會八十八年八月三十日基宜鑑字第八八三八０號函在卷可參 (偵
    查卷第二四─二五頁) 。被告既因過失而肇事，則不因告訴人亦有過失而可解免
    責任。又被告之過失行為，與告訴人丙○○之受傷，具有相當之因果關係。綜上
    所述，被告前揭所辯，為卸責之詞，不足採信。本案事證明確，被告之犯行，洵
    堪認定。
三、核被告所為，係犯刑法第二百八十四條第一項前段之過失傷害罪。被告於肇事之
    後即打電話報警，而於宜蘭縣警察局礁溪分局警員前往現場處理時，當場承認其
    為肇事人，此有宜蘭縣警察局礁溪分局八十九年一月十七日 (八九) 礁警刑字第
    ０二四八號函附之調查表附卷可稽 (第一審卷第二０─二一頁) ，則被告顯係於
    本案犯罪未被發覺前即向前往現場處理之警員自首而接受裁判，應依法減輕其刑
    。
四、原審以被告罪證明確，而予論罪科刑，固非無見。惟被告於肇事後即打電話報警
    ，並於警員前往現場處理時，當場承認其為肇事人，此應屬自首，已如前述，原
    判決漏未認定自首並減輕其刑，尚有未洽。被告上訴意旨，仍執前詞，否認犯罪
    ，指摘原判決不當，雖無理由，然原判決既有前揭可議之處，自屬無可維持，應
    予撤銷改判。爰審酌被告素行尚佳，其肇事之過失程度，告訴人同有過失，受傷
    之程度，被告犯後之態度及其與告訴人丙○○亦成立和解等一切情狀，量處如主
    文第二項所示之刑，並諭知易科罰金之折算標準。查被告前未曾受有期徒刑以上
    刑之宣告，有台灣高等法院檢察署刑案紀錄簡覆表可稽，此次觸犯刑典，尚屬初
    犯，且已與丙○○成立和解，有和解書一紙附卷可稽，丙○○之父陳銘章亦到庭
    表示不願再追究 (本院八十九年五月八日筆錄) ，則被告歷經偵審程序及罪刑宣
    告之教訓後，當知所警惕，應無再犯之虞，本院認為其所受之宣告刑，以暫不執
    行為適當，故併諭知緩刑二年，以啟自新。
五、公訴意旨另以被告駕駛上開車輛，於前揭時地肇事，撞及告訴人乙○○所騎乘，
    其後搭載丙○○之機車，致乙○○人車倒地，因而受有左側橈骨尺骨骨折之傷害
    ，因認被告此部分亦涉有過失傷害之罪嫌。惟告訴乃論之罪，告訴人於第一審辯
    論終結前得撤回其告訴，刑事訴訟法第二百三十八條第一項定有明文。查本件告
    訴人乙○○告訴被告過失傷害案件，起訴書認係觸犯刑法第二百八十四條第一項
    前段之罪，依同法第二百八十七條前段規定，須告訴乃論。茲據告訴人乙○○於
    原審撤回告訴，有審判筆錄在卷可憑 (第一審卷第二十四頁)， 因公訴人認此部
    分與前揭論罪科刑部分，有想像競合犯之裁判上一罪關係，爰不另為不受理之諭
    知。
據上論斷，應依刑事訴訟法第三百六十九條第一項前段、第三百六十四條、第二百九
十九條第一項前段，刑法第二百八十四條第一項前段、第六十二條前段、第四十一條
、第七十四條第一款，罰金罰鍰提高標準條例第一條前段、第二條，判決如主文。
本案經檢察官王安明到庭執行職務。
中    華    民    國    八十九    年       五       月      三十        日
                          臺灣高等法院刑事第七庭
                              審判長法  官  吳  啟  民
                                    法  官  施  俊  堯
                                    法  官  洪  曉  能
右正本證明與原本無異。
不得上訴。
                                    書記官  丁  淑  蘭
中    華    民    國    八十九    年       五       月      三十一      日
附錄：本案論罪科刑法條全文
刑法第二百八十四條第一項前段
因過失傷害人者，處六月以下有期徒刑、拘役或五百元以下罰金。


司法院資訊處製作；財團法人民間司法改革基金會備份。
